【裁判字號】    94,醫訴,5
【裁判日期】    950206
【裁判案由】    違反醫師法
【裁判全文】
臺灣高雄地方法院刑事判決               94年度醫訴字第5號
公  訴  人  臺灣高雄地方法院檢察署檢察官
被      告  甲○○
選任辯護人  周村來律師
            江雍正律師
            許乃丹律師
上列被告因違反醫師法案件，經檢察官提起公訴（94年度偵字第
16118 號），被告於準備程序進行中就被訴事實為有罪之陳述，
經告知簡式審判程序之旨、並聽取當事人之意見後，本院裁定由
受命法官獨任進行簡式審判程序，並判決如下：
    主  文
甲○○未取得合法醫師資格，擅自執行醫療業務，處有期徒刑捌
月。扣案之候診單壹張沒收。
    事  實
一、甲○○明知本身並未取得合法醫師資格，依法不得從事醫療
    業務。竟自民國93年8 月25日後某日起至94年7 月12日10時
    許止，在其位於高雄市○○區○○里○○○路66之1 號住處
    內，明知戴王秀枝罹有脊椎癱瘓，與劉宗翰、劉宗達二人均
    罹患腦性麻痺等情事，仍逕為渠等進行診斷後，復以將針插
    入病患頭、臉部加以放血，及開立處方簽、用藥等方式，為
    病患戴王秀枝、劉宗翰與劉宗達等人治療疾病多次，而擅自
    執行醫療業務。嗣於94年7 月12日10時許，經高雄市政府衛
    生局人員會同員警前往上址查獲，而循線查悉上情。
二、案經高雄市政府警察局三民第二分局報請臺灣高雄地方法院
    檢察署檢察官偵查起訴。
    理  由
一、本件被告甲○○所犯係違反醫師法第28未具醫師資格擅自執
    行醫療業務罪，其法定刑為死刑、無期徒刑、最輕本刑為3
    年以上有期徒刑以外之罪，於準備程序進行中，被告就被訴
    事實為有罪之陳述，由受命法官告知簡式審判程序之要旨並
    聽取其與公訴人之意見，經被告同意適用簡式審判程序後，
    本院亦認無不得或不宜改依簡式審判程序進行之處，爰依刑
    事訴訟法第273 條之1 第1 項、第284 條之1 規定，本院合
    議庭裁定由受命法官獨任進行簡式審判程序，合先敘明。
二、前揭事實，業經證人即病患戴王秀枝、證人涂富癸、證人即
    衛生局人員何秋玲、及證人即警員林建全等人分別於偵查中
    證述綦詳，並有現場照片5 幀、高雄市政府衛生局醫政業務
    調查紀錄表2 紙、候診單1 件，及台灣高雄地方法院檢察署
    檢察官94年10月7 日勘驗案發現場蒐證錄影帶筆錄1 份在卷
    可稽，復據被告於本院審理中坦承上情不諱，足徵被告之自
    白核與事實相符，堪予採信。按醫師法第28條規定所稱醫療
    業務，係指以醫療行為為職業者而言。而所謂「醫療行為」
    ，大抵分為診察、治療、處方及調劑等四步驟，著重於「醫
    治」或「治療」等直接涉及可使病情變化之行為者而言。從
    而凡以治療、矯正或預防人體疾病、傷害、殘缺為目的，進
    而為診察、診斷及治療；或基於診察、診斷結果，以治療為
    目的，所為的處分、用藥、施行手術或處置等行為的全部或
    一部的總稱（最高法院85年台上字第6052號判決採同一見解
    ）。是有關醫療工作之診斷、處方、手術、病歷記載及施行
    麻醉等醫療行為，均應由醫師親自執行，方屬適法。本件被
    告明知病患戴王秀枝、劉宗翰與劉宗達等人分別罹有脊椎癱
    瘓及腦性麻痺等疾病，仍為渠等進行診斷，進而以將針插入
    病患頭、臉部加以放血，及開立處方簽、用藥等侵入人體之
    治療方式，為渠等治療疾病，揆諸前揭說明，此舉應屬執行
    醫療行為之情甚明。職是，本件事證明確，被告前揭犯行至
    堪認定，應依法論科。
三、核被告甲○○所為，係違反醫師法第28條未取得合法醫師資
    格，擅自執行醫療業務罪。該條所稱之業務，係指以繼續之
    意思，反覆實施同種類行為為目的之社會活動，當然包含多
    次行為，是本件被告實施醫療行為雖有多次，仍均包括於一
    個執行醫療業務之範疇，為實質上一罪，僅單純成立一個未
    具合法醫師資格擅自執行醫療業務罪，要無連續犯之適用。
    本院審酌被告之素行、智識程度，且參以其前於92年間同因
    違反醫師法案件，業經本院93年度簡上字第4543號判決處有
    期徒刑6 月、緩刑4 年確定，此有台灣高等法院被告前案紀
    錄表及本院被告院內索引卡紀錄表各1 件在卷可憑，是其猶
    不知警惕，復行涉犯本件犯行，雖未構成累犯，然足見其法
    治觀念薄弱，然念及被告雖擅自為他人執行醫療行為，然動
    機尚屬非惡，與犯罪後尚知坦認全部犯行、態度良好等一切
    情狀，酌情量處如主文所示之刑，以示懲儆。此外，扣案之
    候診單1 張係被告所有供本件犯罪所用之物，爰依刑法第38
    條第1 項第2 款規定宣告沒收之。
據上論斷，應依刑事訴訟法第第273 條之1 第1 項、第299 條第
1 項前段，醫師法第28條，刑法第11條前段、第38條第1 項第2
款，判決如主文。
中    華    民    國    95    年    2     月     6    日
                  刑事第四庭  法  官 陳明呈
以上正本證明與原本無異。
如不服本判決，應於收受送達後10日內向本院提出上訴書狀。
中    華    民    國    95    年    2     月    6     日
                              書記官 林明忠
附錄本判決論罪科刑之法條：
醫師法第二十八條
未取得合法醫師資格，擅自執行醫療業務者，處六個月以上五年
以下有期徒刑，得併科新臺幣三十萬元以上一百五十萬元以下罰
金，其所使用之藥械沒收之。但合於下列情形之一者，不罰：
  一、在中央主管機關認可之醫療機構，於醫師指導下實習之醫
      學院、校學生或畢業生。
  二、在醫療機構於醫師指示下之護理人員、助產人員或其他醫
      事人員。
  三、合於第十一條第一項但書規定。
  四、臨時施行急救。


司法院資訊處製作；財團法人民間司法改革基金會備份。
